【裁判字號】    97,簡上,288
【裁判日期】    980708
【裁判案由】    偽造文書
【裁判全文】
臺灣屏東地方法院刑事判決             97年度簡上字第288號
上  訴  人  丙○○
即  被  告
上列上訴人因偽造文書案件，不服本院97年度簡字第1623號中華
民國97年9 月10日刑事簡易判決（聲請簡易判決處刑案號：97年
度調偵字第73號）提起上訴，本院第二審合議庭認不宜逕以簡易
判決處刑，改依通常程序審理，並自為第一審判決如下：
    主  文
原判決撤銷。
丙○○無罪。
    理  由
一、聲請意旨略以：被告丙○○係東港養殖兩合公司（下稱東港
    養殖公司）之無限責任股東及負責人，又兼雪明企業股份有
    限公司（下稱雪明公司）之負責人，乙○○、甲○○、丁○○為東港養殖公司之有限責任股東。被告丙○○明知乙○○
    等3 人未將所有之東港養殖公司出資額出售予雪明公司，竟
    基於偽造私文書及行使偽造私文書之犯意，於民國85年11、
    12月間某時，未經乙○○等3 人之同意，在不詳地點，偽刻
    乙○○、甲○○（誤刻為李文圓）、丁○○之印章，並於85
    年12月間某時，冒用乙○○等3 人名義，蓋用上開偽刻印章
    於東港養殖公司股東同意書，轉讓乙○○等3 人之出資額共
    新台幣（下同）173 萬元予雪明公司，並登載於東港養殖公
    司章程上，復持上揭內容不實之東港養殖公司股東同意書、
    東港養殖公司章程及東港養殖公司變更登記申請書等資料，
    向當時主管機關台灣省政府建設廳辦理東港養殖公司變更登
    記，使不知情之公務員登載於職務上之公文書上，足以生損
    害於乙○○、甲○○、丁○○及台灣省政府建設廳對公司管
    理之正確性，因認被告丙○○涉犯刑法第216 條、第210 條
    之行使偽造私文書罪嫌及同法第214 條之使公務員登載不實
    罪嫌云云。
二、按犯罪事實應依證據認定之，無證據不得認定犯罪事實；又
    不能證明被告犯罪者，應諭知無罪之判決，刑事訴訟法第15
    4 條第2 項、第301 條第1 項分別定有明文。次按事實之認
    定，應憑證據，如未能發現相當證據，或證據不足以證明，
    自不能以推測或擬制之方法，以為裁判之基礎；又認定犯罪
    事實所憑之證據，雖不以直接證據為限，間接證據亦包括在
    內，然而無論直接或間接證據，其為訴訟上之證明，須於通
    常一般之人不致有所懷疑，而得確信其為真實之程度者，始
    得據為有罪之認定；再認定不利於被告之事實，須依積極證
    據，苟積極證據不足為不利於被告事實之認定時，即應為有
    利於被告之認定，更不必有何有利之證據，最高法院著有40
    年台上字第86號判例、76年台上字第4986號判例及30年上字
    第816 號判例，可資參照。
三、訊據被告丙○○堅決否認有何偽造文書犯行，辯稱：85年間
    係其母親李初雪主導將乙○○等3 人名下之東港養殖公司出
    資額出售予雪明公司，雪明公司並付款予李初雪，伊沒有盜
    刻乙○○、甲○○、丁○○之印章並用印等語。經查：
  (一)按證人己○○、戊○○於檢察事務官調查時之陳述，其性質
    對被告而言屬傳聞證據，且查無符合刑事訴訟法第159 條之
    1 至之4 之情形，辯護人復陳明不同意證人己○○、戊○○
    於檢察事務官調查時之陳述作為認定被告犯罪之證據，是依
    刑事訴訟法第159 條之5 之規定，證人己○○、戊○○於檢
    察事務官調查時之陳述不得作為證據。次按傳聞法則之重要
    理論依據，在於傳聞證據未經當事人之反對詰問予以核實，
    乃予排斥，惟若當事人已放棄對原供述人之反對詰問權，於
    法院審判時表明同意該等傳聞證據可作為證據，基於證據資
    料愈豐富，愈有助於真實發現之理念，並貫徹刑事訴訟法修
    法加重當事人進行主義之精神，確認當事人對於證據能力有
    處分權之制度，傳聞證據經當事人同意作為證據，法院認為
    適當者，亦得為證據，本件檢察官、被告及辯護人於本院準
    備程序時已表示對於除證人己○○、戊○○於檢察事務官調
    查時之陳述外，其餘全案卷證所存證據（含供述及非供述證
    據）均同意有證據能力（見本院卷(一)第68頁），本院復斟酌
    該等證據並非非法取得，亦無證明力明顯過低之情形，以之
    作為證據，應屬適當，是依刑法訴訟法第159 條之5 第1 項
    規定，應認該等證據均得採為證據。
  (二)告訴人乙○○、甲○○、丁○○名下之東港養殖公司出資額
    共173 萬元曾遭李初雪無權處分而轉讓予雪明公司，並經東
    港養殖公司於85年12月10日修正章程將上開出資額登記於雪
    明公司，東港公司復於85年12月23日向主管機關辦理東港養
    殖公司變更登記，嗣經告訴人乙○○等3 人發覺有異乃提起
    請求返還不當得利訴訟，經民事法院認李初雪讓售告訴人乙○○等3 人名下之東港養殖公司出資額予雪明公司之處分行
    為屬無權處分，而獲判勝訴確定，東港養殖公司乃於96年8
    月30日將原登記在雪明公司之出資額變更登記為告訴人乙○○等3 人名下等情，有經濟部中部辦公室95年12月25日經中
    三字第09531005480 號函附之東港養殖公司股東同意書（上
    蓋有乙○○、甲○○《誤刻成李文圓》、丁○○遭偽造之章
    ）、東港養殖公司變更登記申請書、經濟部96年8 月31日經
    授中三字第09632704130 號函在卷足憑（分別見96年度偵字
    第3359號卷第25、44~46 、58頁），並經本院調閱上開請求
    返還不當得利事件（本院93年度訴字第32號、臺灣高等法院
    高雄分院94年度上字第79號、最高法院96年度台上字第950
    號）全卷核閱屬實。又告訴人乙○○、甲○○、丁○○名下
    之東港養殖公司出資額共173 萬元前於84年3 月30日轉讓予
    雪明公司，雪明公司乃於84年9 月8 日自該公司之高雄區中
    小企業銀行帳戶分別提款583,000 元、573,500 元、573,50
    0 元（共173 萬元），李初雪之同行帳戶則於同日有583,00
    0 元、573,500 元、573,500 元存入等情，亦有東港養殖公
    司股東出資金轉讓同意書（上蓋有乙○○、甲○○、丁○○
    之真正印鑑章）、雪明公司存摺、活期存款取款憑條、活期
    儲蓄存款存入憑條等附卷可稽（分別見95年度他字第1781號
    卷第75頁、第82~88 頁），而告訴人乙○○3 人於上開請求
    返還不當得利事件審理時自認渠等所有之印鑑章（即蓋印在
    上開股東出資金轉讓同意書上之章）於其父李信福逝世後即
    由其母李初雪保管，至91年間始交予告訴人乙○○等3 人等
    情，有民事陳述意見狀可憑（見本院卷(一)第16頁），另觀諸
    上開取款憑條及存入憑條，可知雪明公司提款時間為84年9
    月8 日8 時55分、57分；上開款項存入李初雪之帳戶時間為
    同日8 時57分、58分，顯係在密切接近之時間為提款及存款
    之行為，應為相關連之交易。以告訴人乙○○3 人之印鑑章
    於91年前均由李信福、李初雪保管，渠等之真正印鑑章用印
    在股東出資金轉讓同意書之84年3 月30日係在李信福、李初
    雪保管上開印鑑章之期間，雪明公司曾於84年9 月8 日付款
    予李初雪等情衡之，並參諸民事法院審理結果，告訴人乙○○等3 人名下之東港養殖公司出資額，確係因李初雪讓售予
    雪明公司之無權處分行為致之無訛，被告丙○○所辯雪明公
    司係向李初雪購買告訴人乙○○、甲○○、丁○○名下之東
    港養殖公司出資額等語，即非無據。
  (三)再雪明公司係於84年3 月8 日設立，設立時被告為唯一董事
    ，負責執行業務並代表公司，另有李欽聖、李初雪、謝淑媛
    、白美瑤等股東，其後，李初雪自85年間起至92年間均任該
    公司董事；李欽聖自85年間起至91年間均為該公司股東等情
    ，有經濟部中部辦公室98年3 月11日經中三字第0983473249
    0 號函附之雪明公司登記案卷在卷足憑（見本院卷(一)第78頁
    以下），可認雪明公司除被告外，尚有李初雪、李欽聖等人
    之參與，聲請意旨認雪明公司係被告之一人公司云云，自無
    足採，且告訴人乙○○等3 人名下之東港養殖公司出資額係
    轉讓登記予與被告不同人格之雪明公司，獲款人則為李初雪
    ，應可認李初雪為告訴人乙○○等3 人名下之東港養殖公司
    出資額遭轉讓之唯一受益者，被告自無獲有任何利益可言，
    況若被告真欲以偽造文書之方法將告訴人乙○○等3 人名下
    之東港養殖公司出資額佔為己有，其應將該出資額登記自身
    名下，焉有由雪明公司付款並登記在該公司名下之理？則被
    告是否真有偽刻告訴人乙○○、甲○○、丁○○之印章以偽
    造文書之動機，顯有可疑。
  (四)此外，告訴意旨雖以被告丙○○於75年1 月22日即任東港養
    殖公司之無限責任股東，並於85年10月13日任執行業務股東
    ，而認被告為本件偽造文書犯行，惟告訴人乙○○等3 人名
    下之東港養殖公司出資額，係因李初雪之無權處分行為而轉
    讓予雪明公司，已如上述，且蓋有乙○○、甲○○《誤刻成
    李文圓》、丁○○遭偽造之章之股東同意書上尚有李初雪、
    李欽聖及若干股東之印文，自無從僅以被告時任東港養殖公
    司之執行業務股東，並在股東同意書上用印，即遽認其與李
    初雪共為轉讓告訴人乙○○等3 人名下之東港養殖公司出資
    額之行為，且依證人即會計師己○○、證人即辦理東港養殖
    公司登記業務之戊○○於本院審理時之證述，均無從證明係
    被告將偽造之股東同意書交予渠等辦理變更登記，聲請意旨
    以雪明公司支付173 萬元予李初雪而推論被告為本件犯行，
    容有誤會。
四、綜上所述，告訴人乙○○等3 人名下之東港養殖公司出資額
    ，係因李初雪之無權處分行為而轉讓予雪明公司，雪明公司
    並付款予李初雪，被告丙○○未因而獲益，難認有何犯罪之
    動機，復查又無其他積極、確切之證據足以證明被告涉有聲
    請意旨所指之偽造文書犯行，要屬不能證明其犯罪，揆諸前
    揭說明，自應為無罪之諭知。原審認被告涉犯有偽造文書之
    犯行，而予論罪科刑，尚有未洽，被告上訴意旨否認犯行，
    為有理由，自應將原判決撤銷改判。
五、末按檢察官聲請以簡易判決處刑之案件，法院於審理後，認
    為應為無罪之諭知者，應適用通常程序審判之，刑事訴訟法
    第452 條及第451 條之1 第4 項但書第3 款分別定有明文。
    本件既認應為無罪之諭知，自應依上開法條規定，適用通常
    程序審判之。爰依刑事訴訟法第455 條之1 第3 項準用同法
    第369 條第1 項前段之規定，將原判決撤銷，並依同法第45
    2 條之規定，逕依通常程序自為第一審判決。
據上論斷，應依刑事訴訟法第455 條之1 第3 項、第452 條、第
369 條第1 項前段、第364 條、第301 條第1 項，判決如主文。
本案經檢察官廖華君到庭執行職務。
中    華    民    國    98    年    7     月    8     日
                  刑事第五庭    審判長法  官  石家禎
                                      法  官  程士傑
                                      法  官  林家聖
以上正本證明與原本無異。
如不服本判決應於收受判決後10日內向本院提出上訴書狀，並應
敘述具體理由；其未敘述上訴理由者，應於上訴期間屆滿後20日
內向本院補提理由書（均須按他造當事人之人數附繕本）「切勿
逕送上級法院」。
中    華    民    國    98    年    7     月    8     日
                                      書記官  陳蓉柔


司法院資訊處製作；財團法人民間司法改革基金會備份。
